臺灣雲林地方法院刑事判決　　　　　　　96年度訴緝字第25號
公　訴　人　臺灣雲林地方法院檢察署檢察官
被　　　告　乙○○
　　　　　　　　　　　26號
　　　　　　　　　　（另案在臺灣臺南監獄臺南分監執行中）
指定辯護人　本院公設辯護人甲○○
上列被告因違反槍砲彈藥刀械管制條例案件，經檢察官提起公訴
（94年度偵字第2376號），本院判決如下：
    主  文
乙○○未經許可，持有可發射子彈具有殺傷力之改造手槍，處有
期徒刑參年肆月，併科罰金新臺幣伍萬元，罰金如易服勞役，以
新臺幣壹仟元折算壹日，扣案之仿BERETTA廠92FS型半自動改造
手槍壹枝（含彈匣壹個，槍枝管制編號：0000000000號）及制式
子彈玖顆，均沒收之。
    事  實
一、乙○○明知非經中央主管機關許可，不得持有槍砲彈藥刀械
    管制條例第4條第1項第1、2款所示可發射子彈具有殺傷力之
    各式手槍及子彈。詎竟基於持有具有殺傷力之改造手槍及子
    彈之犯意，於民國94年5月中旬某日，在雲林縣麥寮鄉崙後
    村諾貝爾汽車旅館附近，向綽號「王仔」之成年男子（真實
    姓名、年籍均不詳），以新臺幣（下同）10萬元之價格，購
    得可發射子彈具有殺傷力之仿BERETTA廠92FS型半自動手槍
    製造之改造手槍1枝（含彈匣1個，槍枝管制編號：00000000
    00號）及具殺傷力之9MM制式子彈9顆，而未經許可持有之，
    並藏放其位於臺南縣仁德鄉○○村○○○街43巷38弄26號住
    處外。同年5月28日，乙○○攜帶前開槍彈投宿上開諾貝爾
    汽車旅館208號房間，嗣於同日上午，吳英明前往該處找乙
    ○○，見乙○○持有前開槍彈，竟未經許可，而持有保管其
    中1顆制式子彈。同月29日（翌日）上午10時30分許，為警
    在上開諾貝爾汽車旅館208號房間內當場查獲，並扣得乙○
    ○所持有之前開改造手槍1枝、制式子彈8顆及吳英明所持有
    之前開制式子彈1顆（吳英明持有子彈部分，經本院另案判
    處有期徒刑3月確定）。
二、案經雲林縣警察局臺西分局報請臺灣雲林地方法院檢察署檢
    察官偵查起訴。
    理  由
一、程序方面：
    按被告以外之人於審判外之陳述，雖不符刑事訴訟法第159
    條之1 至之4 之規定，而經當事人於審判程序同意作為證據
    ，法院審酌該言詞陳述或書面陳述作成時之情況，認為適當
    者，亦得為證據。本件檢察官所舉所有書面及言詞陳述之證
    據能力，業經被告及其辯護人於本院行準備程序時表明同意
    列為證據，本院審酌該等供述證據之取得過程並無瑕疵，與
    本案待證事實間復具有相當之關聯性，以之為本案證據尚無
    不當，自得採為證據，合先敘明。
二、實體方面：
    上開事實，業據被告乙○○於警詢、偵訊及本院審理時坦白
    承認，核與證人即同案共犯吳英明證述之情節相符，並有扣
    案之改造手槍1 枝（含彈匣1 個）及制式子彈9 顆可證。此
    外，復有自願受搜索同意書1 份、搜索扣押筆錄1 份、扣案
    物證一覽表2 份、現場照片17張及扣押物品照片12張等在卷
    可稽。又扣案之被告所持有改造手槍1 枝及及制式子彈8 顆
    、吳英明所持有保管之制式子彈1 顆，經內政部警政署刑事
    警察局鑑驗結果如下：送鑑改造玩具手槍1枝（含彈匣1個，
    槍枝管制編號：0000000000號），認係由仿BERETTA廠92FS
    型半自動手槍製造之玩具手槍換裝土造金屬槍管而成之改造
    手槍，機械性能良好，可擊發適用子彈，具殺傷力；送鑑子
    彈9顆，認均係口徑9MM制式子彈，均具殺傷力，有卷附該局
    94年6月25日刑鑑字第0940090194號槍彈鑑定書及同年7月4
    日刑鑑字第0940090193號槍彈鑑定書各1份可查，足認被告
    自白確與事實相符，自可採信。本案事證已臻明確，被告犯
    行堪予認定，應依法論科。
三、論罪科刑：
  (一)按行為後法律有變更者，適用行為時之法律，但行為後之法
    律有利於行為人者，適用最有利於行為人之法律，刑法第2
    條第1 項定有明文。此條規定係規範行為後法律變更所生新
    舊法律比較適用之準據法，本身尚無新舊法比較之問題，於
    新法施行後，應一律適用新法第2 條第1 項之規定，為「從
    舊從輕」之比較。又新舊刑法關於刑之規定，雖同採從輕主
    義，惟比較時仍應就罪刑有關共犯、未遂犯、想像競合犯、
    牽連犯、連續犯、結合犯，以及累犯加重、自首減輕暨其他
    法定加減原因（如身分加減）與加減比例等一切情形，綜其
    全部罪刑之結果而為比較（最高法院95年第8 次刑事庭會議
    決議參照）。次按刑法第2 條第1 項所稱「適用」，係指完
    整性之適用，與「準用」係依其性質而為選擇性之應用者不
    同，是比較新舊法適用法律時，應就罪刑有關之一切情形，
    比較其全部之結果而為整體之適用，不能割裂而分別適用新
    舊法律（最高法院88年臺非字第31號判決要旨參照）。惟所
    謂不能割裂適用，係指與罪刑有關之本刑而言，不包括易刑
    處分，事關刑罰執行之易刑處分仍應分別適用最有利於行為
    人之法律。易言之，倘所處之主刑同時有徒刑、拘役易科罰
    金、罰金易服勞役之情形時，關於易科罰金、易服勞役部分
    應分別為新舊法有利不利之比較，依刑法第2 條第1 項從舊
    從輕原則定其易刑之折算標準（最高法院96年度臺非字第58
    號，96年度臺上字第2233號判決意旨參照）。本案涉及新舊
    刑法比較及法律之適用，詳如附表所示。至於槍砲彈藥刀械
    管制條例第8 條第4 項雖有罰金刑規定，但因貨幣單位為新
    臺幣，尚無刑法第33條第5 款及刑法施行法第1 條之1之適
    用問題，併此敘明。
  (二)核被告所為，係違反槍砲彈藥刀械管制條例第8 條第4 項之
    未經許可持有改造手槍罪及同條例第12條第4 項之未經許可
    持有制式子彈罪。其同時持有改造手槍及制式子彈之行為，
    屬一行為觸犯數罪名之異種想像競合犯，應依現行刑法第55
    條規定，從一重依持有改造手槍罪處斷。
  (三)爰審酌被告前有竊盜、毒品等前科，有臺灣高等法院被告前
    案紀錄表附卷可考，素行不佳，且其於94年8月30日到庭應
    訊後，即未再於本院指定期日出庭，嗣經本院於94年11月28
    日，以94年雲院隆刑廉緝字第250號發布通緝，迄至96年8月
    17 日，始為警緝獲到案，雖被告供稱係自行投案，然逃亡
    期間長達近1年9個月，犯後態度難認良好；又鑑於國內槍枝
    氾濫，被告恣意持有槍、彈，無視法律規制，而員警查獲之
    際，扣案之子彈8顆（不含吳英明所持有保管之子彈1顆）均
    已上膛（有卷附現場照片可按），處於隨時可供擊發之狀態
    ，對社會治安危害匪淺，益見其持有前開槍、彈之目的，顯
    非單純如被告所辯僅係好奇等一切情狀，量處如主文所示之
    刑，並諭知罰金易服勞役之折算標準，以資懲儆。
  (四)至辯護人於審判時表示被告犯後態度良好，徒因一時失慮誤
    罹重典，且未持前開槍、彈犯案，犯罪情節顯然輕微，雖逃
    亡多時，然嗣後仍主動投案，顯見其深具悔意，請本院引用
    刑法第59條規定，酌減被告之刑度。然刑法第57條所列各款
    ，為量刑時應行注意之事項，並非同法第59條酌減其刑之根
    據，刑法59條酌減其刑之規定，必於犯罪之情狀，另有特殊
    之原因與環境等等，在客觀上足以引起一般同情，而顯然可
    憫，認為即予宣告法定低度刑期尤嫌過重者，始有其適用。
    則單純犯罪情節輕微、犯人之品行、素行、犯罪後態度等情
    狀，僅可為法定刑內從輕科刑之標準，非可執為酌減其刑之
    理由（最高法院94年度臺上字第241號判決參照）。本院審
    酌辯護人表示用以適用刑法第59條規定之前開理由，僅係刑
    法第57條所列各款量刑之應注意事項，而本件被告犯罪情況
    ，並無客觀上足以引起一般同情，顯可憫恕之情，自無依刑
    法第59條規定酌減其刑，併此敘明。
  (五)扣案之具有殺傷力之改造手槍1枝（含彈匣1個，槍枝管制編
    號：0000000000號）及制式子彈9顆，均屬違禁物，應依刑
    法第38條第1項第1款、第2項規定宣告沒收（吳英明所持有
    保管之制式子彈1顆，固經本院於95年3月7日，以95年度簡
    字第21號判決宣告沒收確定在案，有該案刑事簡易判決、吳
    英明之臺灣高等法院被告前案紀錄表等各1 份在卷可稽，然
    該制式子彈1 顆亦為被告所為本件犯罪事實之非法持有子彈
    之一，尚未經檢察官執行沒收銷燬，有臺灣雲林地方法院檢
    察署95年度執字第865 號執行案件進行單在卷可憑，因其屬
    違禁物，採義務沒收，故仍應併予宣告沒收，併此敘明）。
四、適用之法律：
  (一)刑事訴訟法第299條第1項前段。
  (二)槍砲彈藥刀械管制條例第8 條第4 項、第12條第4 項。
  (三)刑法第11條前段、第2 條第1 項但書、第55條、第42條第3
    項前段、第38條第1 項第1 款。
本案經檢察官江柏青到庭執行職務。
中　　華　　民　　國　　96　　年　　9 　　月　　29　　日
                  刑事第六庭    審判長法　官  廖國勝
                                      法　官  李秋瑩
                                      法　官  黃楹榆
以上正本證明與原本無異。
如不服本判決，應於判決送達後10日內，向本院提出上訴狀。（
須附繕本）
                                      書記官  李雅怡
中　　華　　民　　國　　96　　年　　10　　月　　1 　　日
附錄本案論罪科刑法條全文：
槍砲彈藥刀械管制條例第8條
未經許可，製造、販賣或運輸鋼筆槍、瓦斯槍、麻醉槍、獵槍、
空氣槍或第4 條第1 項第1 款所定其他可發射金屬或子彈具有殺
傷力之各式槍砲者，處無期徒刑或5 年以上有期徒刑，併科新臺
幣1 千萬元以下罰金。
未經許可，轉讓、出租或出借前項所列槍枝者，處5 年以上有期
徒刑，併科新臺幣1千萬元以下罰金。
意圖供自己或他人犯罪之用，而犯前2 項之罪者，處無期徒刑或
7年以上有期徒刑，併科新臺幣1千萬元以下罰金。
未經許可，持有、寄藏或意圖販賣而陳列第1 項所列槍枝者，處
3 年以上10年以下有期徒刑，併科新臺幣7 百萬元以下罰金。
第1項至第3項之未遂犯罰之。
槍砲彈藥刀械管制條例第12條
未經許可，製造、販賣或運輸子彈者，處1 年以上7 年以下有期
徒刑，併科新台幣5百萬元以下罰金。
未經許可，轉讓、出租或出借子彈者，處6 月以上5 年以下有期
徒刑，併科新台幣3百萬元以下罰金。
意圖供自己或他人犯罪之用，而犯前2項之罪者，處3 年以上10
年以下有期徒刑，併科新台幣7百萬元以下罰金。
未經許可，持有、寄藏或意圖販賣而陳列子彈者，處5 年以下有
期徒刑，併科新台幣3百萬元以下罰金。
第1項至第3項之未遂犯罰之。
附表：
┌────────┬────────┬────────┬────────┐
│法        條    │修正前規定      │修正後規定      │新舊法之適用    │
├────────┼────────┼────────┼────────┤
│刑法第55條前段  │一行為而觸犯數罪│一行為而觸犯數罪│(一)適用新法。    │
│想像競合犯      │名，從一重處斷。│名者，從一重處斷│(二)被告一行為同時│
│                │                │。但不得科以較輕│持有具有殺傷力之│
│                │                │罪名所定最輕本刑│改造手槍及制式子│
│                │                │以下之刑。      │彈，侵害種類不同│
│                │                │                │之數個法益，係一│
│                │                │                │行為觸犯數罪名，│
│                │                │                │為異種想像競合犯│
│                │                │                │，而修正後刑法第│
│                │                │                │55條前段但書增訂│
│                │                │                │想像競合從一重處│
│                │                │                │斷時，不得科以較│
│                │                │                │輕罪名所定最輕本│
│                │                │                │刑以下之刑，係為│
│                │                │                │法理之明文化，非│
│                │                │                │屬法律之變更，並│
│                │                │                │無比較新舊法之問│
│                │                │                │題，應依裁判時法│
│                │                │                │適用修正後刑法第│
│                │                │                │55條前段規定從一│
│                │                │                │較重之罪處斷（最│
│                │                │                │高法院95年度第21│
│                │                │                │次刑事庭會議決議│
│                │                │                │參照）。        │
├────────┼────────┼────────┼────────┤
│刑法第42條第2項 │刑法第42條第2 項│刑法第42條第3 項│(一)適用新法。    │
│罰金易服勞役    │前段規定：「易服│前段規定：「易服│(二)本件被告持有改│
│                │勞役以1 元以上3 │勞役以新臺幣1000│造手槍時之易服勞│
│                │元以下，折算1 日│元、2000元或3000│役折算標準，應以│
│                │。」            │元折算1日。但勞 │銀元100元至300元│
│                │罰金罰鍰提高標準│役期限不得逾1年 │折算為1日，經依 │
│                │條例第2 條（已刪│。」            │現行法規所定貨幣│
│                │除）規定：「依刑│                │單位折算新臺幣條│
│                │法第41條易科罰金│                │例第2條規定換算 │
│                │或第42條第2 項易│                │為新臺幣後，應以│
│                │服勞役者，均就其│                │新臺幣300元至900│
│                │原定數額提高為10│                │元折算為1日，修 │
│                │0 倍折算1 日；法│                │正後則以新臺幣10│
│                │律所定罰金數額未│                │00元、2000元或30│
│                │依本條例提高倍數│                │00元折算1日，修 │
│                │，或其處罰法條無│                │正後刑法第42條第│
│                │罰金刑之規定者，│                │3項前段規定，較 │
│                │前段規定亦同。」│                │有利於被告，依刑│
│                │                │                │法第2條第1項後段│
│                │                │                │規定，適用裁判時│
│                │                │                │法律即修正後刑法│
│                │                │                │第42條第3項規定 │
│                │                │                │，定其易服勞役之│
│                │                │                │折算標準。      │
├────────┼────────┼────────┼────────┤
│刑法第38條第1 項│違禁物不問屬於犯│違禁物不問屬於犯│僅作定義修正，使│
│第1款、第2項    │人與否，沒收之。│罪行為人與否，沒│適用更為明確，非│
│                │                │收之。          │法律變更，自不生│
│                │                │                │新舊法比較問題，│
│                │                │                │無現行刑法第2 條│
│                │                │                │第1 項之適用，且│
│                │                │                │從刑附屬於主刑，│
│                │                │                │除法律有特別規定│
│                │                │                │者外，依主刑所適│
│                │                │                │用之法律（最高法│
│                │                │                │院95年度第8 次刑│
│                │                │                │事庭會議決議參照│
│                │                │                │），因本案主刑部│
│                │                │                │分未涉及刑法修正│
│                │                │                │前後比較之適用，│
│                │                │                │應適用新法。    │
├────────┴────────┴────────┴────────┤
│綜合比較結果：本件被告持有改造手槍之犯行，關於易服勞役之折算標準，因屬│
│易刑處分，不涉及法律整體適用問題，自應適用最有利於行為人之法律即修正後│
│刑法第42條第3 項規定，對被告較為有利。關於刑法沒收部分，因本案主刑部分│
│未涉及刑法修正前後比較之適用，應適用修正後刑法第38條第1 項第2 款之規定│
│。至刑法第55條並非法律變更，無新舊法比較之問題，一律適用新法。        │
└───────────────────────────────────┘
